臺灣臺中地方法院刑事判決　　　　　　　　　　　　九十三年度易字第一一八六號
　　公　訴　人　台灣台中地方法院檢察署檢察官
　　被　　　告　丁○○
　　　　　　　　戊○○
右列被告因詐欺案件，經檢察官提起公訴（九十二年度偵字第一七０一六號），本院
判決如左：
    主  文
丁○○共同意圖為自己不法之所有，以詐術使人將本人之物交付，處有期徒刑壹年捌
月。
戊○○共同意圖為自己不法之所有，以詐術使人將本人之物交付，累犯，處有期徒刑
壹年。
    事  實
一、戊○○曾因肅清煙毒條例案件，經本院判處有期徒刑三年一月確定，於民國八十
    七年八月二十三日假釋期滿執行完畢。丁○○與戊○○係兄弟關係，丁○○為富
    來堡建設有限公司負責人，因財務吃緊，二人於民國八十八年二月十二日，將登
    記丁○○所有坐落台中縣霧峰鄉○○○段一五二－五號土地全部、同段一五二－
    一五、一七九－二七號土地應有部分各十八分之一及登記戊○○所有地上建物門
    牌號碼台中縣霧峰鄉○○○路五七號房屋，設定最高限額抵押權新台幣（下同）
    四百二十萬元予台中縣霧峰鄉農會，向該農會貸款三百五十萬元。丁○○、戊○○均明知上開房地實際價值僅約五百二十萬元，並已設定最高限額抵押權予台中
    縣霧峰鄉農會貸得三百五十萬元，貸款如未清償，上開房地隨時可能遭台中縣霧
    峰鄉農會聲請拍賣求償，竟共同意圖為自己不法之所有，隱匿上開房地已設定最
    高限額抵押權予台中縣霧峰鄉農會及貸款三百五十萬元仍未清償之事實，於八十
    八年三月八日，將上開房地以五百二十萬元之價格出售予丙○○，並委託與其等
    有犯意聯絡之乙○○（開設和成代書事務所，另由檢察官偵辦中）辦理所有權移
    轉登記手續，而違反丙○○之意思，由乙○○在所有權移轉契約書他項權利情形
    項下擅自加註「承買人同意承受抵押權」字句，向台中縣大里地政事務所申請將
    上開房地過戶予丙○○之子曾郁翔，使丙○○誤信上開房地未曾設定抵押權貸款
    ，先於八十八年三月初某日洽商買賣事宜及同年三月八日正式訂約時合計支付丁○○、戊○○一百萬元，又接續於同年四月二十六日、同年六月十七日、同年七
    月二十三日、同年九月十二日分別交付一百二十萬元及九十萬元、一百萬元、一
    百萬元、十萬元予丁○○、戊○○。迨於九十一年十月初，丙○○接獲本院准予
    拍賣抵押物之裁定，經調閱上開房地登記簿謄本，始知受騙。
二、案經丙○○訴請台灣台中地方法院檢察署檢察官偵查起訴。
    理  由
一、訊據被告丁○○、戊○○均否認詐欺取財犯行，被告丁○○辯稱伊於八十八年二
    月十二日，將上開房地設定最高限額抵押權四百二十萬元予台中縣霧峰鄉農會，
    據以貸款三百五十萬元，八十八年三月八日伊委託代書乙○○，將上開房地以五
    百二十萬元之價格出售予丙○○，其中房屋登記戊○○名義，戊○○未出面，伊
    曾告訴丙○○上開房地有設定抵押權貸款，但丙○○還是要買，所有權移轉契約
    書上所註記承買人承受抵押權字句非伊所寫云云；被告戊○○辯稱伊為丁○○之
    弟，因要辦理抵押貸款才將坐落台中縣霧峰鄉○○○路五七號房屋登記伊名義，
    出售上開房地予丙○○一事由丁○○辦理，伊不知情，伊僅在八十八年三月八日
    訂約及同年四月二十六日交款時在場，亦不知丁○○未清償貸款，所有權移轉契
    約書上所註記承買人承受抵押權字句非伊所寫云云。惟查右揭犯罪事實，業據告
    訴人丙○○指訴綦詳，並有告訴人所提不動產買賣契約書、本院九十一年拍字第
    二九七七號准予拍賣抵押物裁定、上開房地登記簿謄本、登記申請書、公證書、
    所有權狀、郵局存證信函影本，及台中縣大里地政事務所九十三年六月八日里地
    登字第０九三０００八二八二號函附土地登記申請書、公證書、台中縣稅捐稽徵
    處契稅繳款書、土地增值稅免稅證明書、所有權移轉契約書、所有權狀、印鑑證
    明、審查異動索引影本在卷可稽。被告戊○○既為坐落台中縣霧峰鄉○○○路五
    七號房屋之所有權人，已於八十八年二月十二日，與其兄即被告丁○○擔任共同
    債務人，提供該房屋及被告丁○○所有坐落台中縣霧峰鄉○○○段一五二－五號
    土地全部、同段一五二－一五、一七九－二七號土地應有部分各十八分之一，設
    定最高限額抵押權四百二十萬元予台中縣霧峰鄉農會，向該農會貸得三百五十萬
    元，未及一月，復與被告丁○○共同將上開房地出售予告訴人，並親自在不動產
    買賣契約書及訂金、第一期款收取項下簽名、蓋章，向告訴人收取部分價金，則
    被告戊○○對於上開房地抵押貸款尚未清償，所設定最高限額抵押權迄未塗銷，
    即以市價五百二十萬元將上開房地出售予告訴人，告訴人並已支付全部價金等情
    ，豈能委為不知。又被告丁○○於偵查中自承上開房地之市價僅五百二十萬元，
    且依卷附不動產買賣契約書顯示，告訴人合計亦支付五百二十萬元之價金購得上
    開房地，揆諸常情，告訴人苟知上開房地已設定最高限額抵押權四百二十萬元予
    台中縣霧峰鄉農會，所貸得款項三百五十萬元迄未清償，其焉會同意支付相當於
    市價之五百二十萬元向被告丁○○、戊○○購買上開房地？顯見被告丁○○、戊○○所辯無非飾卸之詞，不足採信，其等犯行均堪認定。至被告丁○○、戊○○
    與告訴人所訂不動產買賣契約書上雖載有「乙方（即被告丁○○、戊○○）貸款
    部分於產權過戶後清償於甲方（即告訴人）」之字句，然語意不明，且係以手寫
    夾載於該契約書付款方式條項中，除與一般不動產買賣契約書記載之常規不合，
    復與前述所有權移轉契約書他項權利情形項下所加註「承買人同意承受抵押權」
    字句相違，此部分應係被告等預作日後卸責藉口而加註，尚難作為有利被告等之
    認定，併予敘明。
二、核被告丁○○、戊○○所為，均係犯刑法第三百三十九條第一項之詐欺取財罪，
    被告二人與乙○○間，有犯意聯絡及行為分擔，為共同正犯。又被告戊○○曾因
    肅清煙毒條例案件，經本院判處有期徒刑三年一月確定，於八十七年八月二十三
    日假釋期滿執行完畢，有台灣高等法院被告全國前案紀錄表足憑，五年以內再犯
    有期徒刑以上之本罪，為累犯，應依法加重其刑。爰分別審酌被告等共同向告訴
    人詐得款項高達五百二十萬元，事後迄未與告訴人和解，賠償告訴人損害，態度
    不佳，且上開房地業經本院予以拍賣，告訴人所受損害非小，及被告等之品行、
    犯罪動機、目的、手段等一切情狀，各處以如主文所示之刑。
據上論斷，應依刑事訴訟法第二百九十九條第一項前段，刑法第二十八條、第三百三
十九條第一項、第四十七條，罰金罰鍰提高標準條例第一條前段，判決如主文。
本案經檢察官甲○到庭執行職務。
中      華      民      國      九十三      年    八    月    三十一    日
                              台灣台中地方法院刑事第八庭
                                審判長法  官  朱  光  國
                                      法  官  洪  俊  誠
                                      法  官  鍾  堯  航
右正本證明與原本無異。
如不服本判決，應於送達後十日內向本院提出上訴狀（須附繕本），上訴於台灣高等
法院台中分院。
                                      書記官
中      華      民      國      九十三      年    八    月    三十一    日
附錄論罪科刑法條
刑法第三百三十九條第一項：
意圖為自己或第三人不法之所有，以詐術使人將本人或第三人之物交付者，處五年以
下有期徒刑、拘役或科或併科一千元以下罰金。
